【裁判字號】    92,上易,647
【裁判日期】    921023
【裁判案由】    詐欺
【裁判全文】
臺灣高等法院臺中分院刑事判決                    九十二年度上易字第六四七號
    上  訴  人
    即  被  告  丙○○
    選任辯護人  陳明發
右列上訴人因詐欺案件，不服台灣台中地方法院九十一年度易字第八二號，中華民國
九十二年一月二十二日第一審判決（起訴案號：台灣台中地方法院檢察署九十年度偵
緝字第六六四號），提起上訴，本院判決如左：
    主      文
上訴駁回。
    事實及理由
一、本案經本院審理結果，認第一審判決所認定之犯罪事實第二頁，第十一行「佯稱
    該次係由壬○○得標，至壬○○住處則向壬○○佯稱他人得標，致前開活會員於
    錯誤」，應更正為「佯稱該次係由壬○○以標息三千元得標，致不知情之子○○
    、癸○○（有二會）等活會會員，陷於錯誤」外，其認事用法及量刑均無不當，
    應予維持，並引用第一審判決書記載之事實、證據及理由（如附件）。
二、上訴意旨固以：被告之父洪連浦在清水鎮○○○路三之三十五號經營甲南報社
    ，從事報業已有數十年之久，被告自國中畢業即開始幫忙，其後轉為接手，另被
    告在八十五年間確有投資庚○○投資之台中港報業行一百萬元，被告在八十七年
    五月間向告訴人子○○借一百萬二，言明借期二年，每月利息二萬元，除應告訴
    人要求簽發八十九年五月三十一日到期，面額一百一十萬元之支票供告訴人兌領
    外，又簽立擔保書以為擔保；被告八十六年三月十五日起會之每月三萬元互助
    會，於八十七年十二月十五日即已停標，被告並無假冒壬○○或其他人名義詐取
    會款云云，惟查台中港報業經營人庚○○於本院到庭證稱：台中港報業正式登記
    是八十八年間，被告未曾投資該報業，一百萬元係伊自八十四年間起向被告陸續
    借的，當時丙○○欠辛○○會錢，就將其一百萬元債權轉讓予辛○○，伊已經跟
    辛○○清償完畢；證人辛○○亦證實：被告確有欠伊一百多萬元會款，並向伊表
    示在台中港報業有一百萬元，願意先還伊，伊即向庚○○講，庚○○有按月付息
    ，本金也在八十九年度清償完畢（本院卷第九十～九十一頁）；被告復坦稱證人
    所言為實在，其於警詢及偵查時復供認確有邀子○○以一百萬元投資台中港報業
    ，並約定按月給予紅利二萬元等語無訛（九十年度偵字第七五二號卷第八頁正面
    、第二十九頁）；核與告訴人指稱及台中港報業股份協議書所載文義相符，且被
    告係以資金不足為由要告訴人入股，又據告訴人供明在卷，證人甲○○並證稱：
    八十八年曾與丑○○向告訴人借五十萬元，代償被告積欠地下錢莊之債務（本卷
    第六十八頁）；被告於原審亦稱伊係被地下錢莊款項所拖累，可見被告當時財力
    狀況應已欠佳，詎其明知自己已無資力經營新的報業，對於台中港報業社亦無何
    股份可言，更無從轉讓所謂六分之一之股份予告訴人，竟仍假藉投資之名，邀集
    告訴人入股一百萬元，顯有藉此詐騙錢財供己使用之不法意圖。又查被告確有以
    「壬○○」之名，冒標，業據被告於偵查中坦承不諱（九十年度偵緝字第六六四
    號卷第二十三頁）；證人壬○○於檢察官偵訊時又證實：伊於八十八年初去找被
    告時，被告表示有冒其名標會無訛（同前第六六四號偵緝卷第二十二頁）；其於
    本院亦證稱：伊一直未標會，係活會，被告來向伊拿錢時，才告訴伊上情等語屬
    實（本院卷第二十三頁）（本院卷第二十三頁），是被告既明知自已無支付能力
    ，而未事先徵得壬○○之同意，即率以其名冒標，使其他不知情之活會會員誤認
    認係壬○○得標，而交予會款，顯亦有詐欺取財之不法意圖。又查被告係在停標
    前一個月即八十七年十二月，利用「壬○○」之名冒標，也有向會員收取會款等
    語，已據被告供述在卷（同前第六六四號偵緝卷第二十三頁、本院卷第二十四頁
    ）；參以證人癸○○所提出之互助會簿上載，八十七年十一月份係由陳玄明以九
    千八百元得標，可見被告冒用壬○○之名標會，應以其在偵查中所稱是八十七年
    十二月份為可採，其事後空言辯稱該告訴人子○○之一百萬元係借款，非股份投
    資、係八十七年十一月冒標，且未收取會款云云，應係事後避重就輕之詞，不足
    採信。至於證人甲○○、丑○○之證詞，充其量只能證明被告有積欠其他債務並
    有與告訴人洽談和解之舉，另證人戊○○、己○○就互助會何時停標、有無交付
    八十七年十二月十五日之會款，又一致證稱：時間久遠不復記憶，是其等證詞均
    不足採為被告有利之憑證。其次被告辯護人雖又曾具狀請求傳訊陳金水證明在八
    十九年一、二月間曾應被告之要求，出面與地下錢莊洽談債務之處理，然此為事
    後發生之事，與被告於八十七年間有無以股份投資為名，向告訴人詐騙財物及有
    無冒標無涉，無再予傳訊之必要，此外被告在本院又未提出其他有利之證據及辯
    解，其上訴為無理由，應予駁回。
三、至證人癸○○固以指被告丙○○於八十七年六月五日冒用告訴人「子○○」之名
    ，標息三千九百元冒標云云，然被告堅決否認此部分犯行，辯稱該部分係因邀子
    ○○參加互助會，但子○○嗣後不同意，才轉由其妹丁○○頂下，並經丁○○到
    庭證述無訛，告訴人亦坦稱被告起初確有邀伊入會，只是伊沒答應（本院卷第一
    三八頁）；是由告訴人子○○始終未繳付有關二萬元互助會之會款，但該會自起
    會、得標迄八十八年一月停標止，均有按期繳付各期會款（包括死會、活會會款
    ）益足徵明明被告或因告訴人初未明白表示拒絕之意，誤認告訴人已同意跟會，
    故於互助會簿上列載其名並據以核發互助會簿，及見子○○不同意，才轉由其妹
    頂替，其此部分辯解與常情並無不合，應堪採信。又查，一般互助會員因種種個
    人因素，不願繼續跟會或臨時決定不跟會，會首因此將該會另行覓人頂下，事所
    常聞，丁○○既有按期繳納互助會款，被告於標會之前，又事先徵得丁○○之同
    意，而標下該會，並陸續繳付六期之死會會款，至八十八年一月始宣告停會，倘
    被告確有藉此詐騙財物之不法犯意，衡情當不致繳納如此多期之會款，故難以被
    告事後宣布倒會，即推論被告就此部分，主觀上有何詐騙財物之不法意圖，其此
    部分罪嫌，尚有不足。另就證人癸○○所指芭樂票部分，因該部分係被告宣告停
    標後，於八十八年二月二十六日再與癸○○協議償還積欠之會款，再行交付，核
    屬事後為協議債務而另行起意之行為，難認與本案有何連續犯之概括犯意，本院
    無從加以併辦，此部分縱涉有不法，亦應由檢察官另行偵辦，併此敘明。
據上論結，應依刑事訴訟法第三百六十八條、第三百七十一條，判決如主文。
本案經檢察官乙○○到庭執行職務。
中      華      民      國      九十二   年       十      月   二十三   日
                                    臺灣高等法院臺中分院刑事第七庭
                                          審判長法  官  林  榮  龍
                                                法  官  江  錫  麟
                                                法  官  謝  說  容
右正本證明與原本無異。
不得上訴。
                                                書記官  金  珍  華
中      華      民      國      九十二   年       十      月   二十四日
附錄：本案論罪科刑法條全文
中華民國刑法第三百三十九條
（普通詐欺罪）
意圖為自己或第三人不法之所有，以詐術使人將本人或第三人之物交付者，處五年以
下有期徒刑、拘役或科或併科一千元以下罰金。
以前項方法得財產上不法之利益或使第三人得之者，亦同。
前二項之未遂犯罰之。
                                                                        Ｉ


司法院資訊處製作；財團法人民間司法改革基金會備份。
